【裁判字號】    89,上易,472
【裁判日期】    890320
【裁判案由】    侵占
【裁判全文】
臺灣高等法院刑事判決                            八十九年度上易字第四七二號
    上  訴  人
    即  被  告  乙○○
右上訴人因侵占案件，不服臺灣板橋地方法院八十八年度易緝字第二一三號，中華民
國八十八年十月二十日第一審判決（起訴案號：臺灣板橋地方法院檢察署八十六年度
偵字第三三六０號）提起上訴，本院判決如左：
    主  文
原判決撤銷。
乙○○意圖為自己不法之所有，而侵占自己持有他人之物，處罰金壹萬元，如易服勞
役，以佰元折算壹日。
    事  實
一、乙○○曾有妨害自由及竊盜等罪前科，於民國八十五年九月二十八日上午八時十
    五分許，在嘉義市○○路五八八號大象機車出租店，向負責人甲○○承租山葉牌
    、JOG型、西元一九九五年及車牌號碼ＵＭＶ─二二０號山葉牌機車，約定租期
    為一天，詎乙○○租得該車後，並未依約將該車返還，且未再與大象機車出租店
    聯絡，而意圖為自己不法之所有，將該車予以侵占入己。
二、案經甲○○訴請台灣板橋地方法院檢察署檢察官偵查起訴。
    理  由
一、訊據被告乙○○否認有何侵占犯行，辯稱：伊係無錢繳付租金，該部機車嗣於一
    年多後亦已因停放在員林火車站附近而遺失，又伊家人已與對方和解，賠付新台
    幣（下同）九萬元云云。經查：右揭事實業據告訴人甲○○指訴甚詳，且有租賃
    契約書影本一件附卷可稽。查被告謂該部機車已因停放在員林火車站附近而遺失
    一節，並未提出任何證據足資為憑，況且，縱認被告所述該部機車業已在員林火
    車站附近遺失屬實，但被告遺失機車之前，既騎用該車時間逾一年之久，均未還
    車，足觀被告確有將持有中之該車侵占據為己有之不法犯意甚明。至於告訴人甲
    ○○於本院審理時當庭提出調解書一份，載明被告之父曾水杉已於八十八年六月
    十一日與告訴人甲○○調解成立，並給付九萬元作為賠償，此項調解事實僅係雙
    方就民事債務所議定之賠償方法，並不影響前揭業已成立之侵占罪行。從而，被
    告所辯尚不足採，事證明確，其犯行足堪認定。
二、核被告所為，係犯刑法第三百三十五條第一項之侵占罪。
三、原審據以論罪科刑，固非無見，惟查被告所侵占之機車為山葉牌、JOG型、一九
    九五年之車種，新車價值僅三萬餘元，本件被告之父曾水杉已於八十八年六月十
    一日與告訴人甲○○調解成立，並給付九萬元作為賠償，有調解書乙件在卷可稽
    ，從而被告賠償之金額已遠逾租金與車價，被告所受之教訓匪輕，原審再處以有
    期徒刑四月，並令入監執行，顯屬過重，被告上訴否認犯罪雖非可採，惟原判決
    既有可議，自應由本院予以撤銷改判。爰審酌被告曾有妨害自由及竊盜等罪前科
    ，有本院被告全國前案紀錄表乙件在卷可按，素行不佳及本件犯罪情節尚屬輕微
    暨被告犯罪動機、手段、目的、所生危害、犯罪後態度等一切情狀，量處如主文
    第二項所示之刑，並諭知易服勞役之折算標準。
據上論斷，應依刑事訴訟法第三百六十九條第一項前段，第三百六十四條、第二百九
十九條第一項前段，刑法第三百三十五條第一項、第四十二條第二項，罰金罰鍰提高
標準條例第一條前段、第二條，判決如主文。
本案經檢察官蔡茂松到庭執行職務。
中    華    民    國    八十九    年      三        月      二十        日
                              臺灣高等法院刑事第二十一庭
                                  審判長法  官  葉  騰  瑞
    法  官  黃  本  仁
                                        法  官  江  國  華
右正本證明與原本無異。
不得上訴。
                                        書記官  吳  碧  玲
中     華     民     國    八十九   年        三      月      二十二    日
附錄本案論罪科刑法條全文：
刑法第三百三十五條
意圖為自己或第三人不法之所有，而侵占自己持有他人之物者，處五年以下有期徒刑
、拘役或科或併科一千元以下罰金。
前項之未遂犯罰之。


司法院資訊處製作；財團法人民間司法改革基金會備份。
